臺灣高等法院刑事裁定
111年度抗字第1091號
抗  告  人
即 受刑 人  王靜鴻


                   （現於法務部○○○○○○○○○○○執行中）
上列抗告人即受刑人因聲請撤銷緩刑案件，不服臺灣新北地方法
院中華民國111年3月11日111年度撤緩字第26號裁定，提起抗告
，本院裁定如下：
    主  文
抗告駁回。
    理  由
一、按於司法實務運作上，就所受理當事人或其相關人員的請求
    、聲明或聲請案，概不受其所用詞文拘束，亦即仍應尋繹其
    意涵，探求真意，而後依法律規定適切處理（最高法院10 5
    年度台抗字第408號裁定意旨參照）。查：本件抗告人即受
    刑人王靜鴻（下稱抗告人）雖提出「上訴狀」表明就原裁定
    撤銷其緩刑宣告難以信服，而未載明抗告之旨；然抗告人既
    係對原審法院上開撤銷其緩刑裁定表達不服之意，本於解釋
    意思表示應探求當事人真意，不得拘泥於所用辭句之法理，
    核其真意應係對原裁定提起抗告無誤，先此敘明。
二、原裁定意旨略以：抗告人前因犯違反森林法案件，經原審法
    院以109年度原訴字第5號判決判處有期徒刑1年2月，併科罰
    金新臺幣（下同）117萬9730元，緩刑4年，於民國109年4月
    29日確定（下稱前案）。惟於緩刑前之109年2月間故意犯森
    林法第50條第1項之收受贓物罪，經原審法院於110年3月29
    日以109年度審易字第2207號判處有期徒刑6月，併科罰金30
    萬元，於同年9月29日確定（下稱後案），足徵抗告人於緩
    刑前因故意犯他罪而在緩刑期內受6月以下有期徒刑之宣告
    確定。抗告人於108年9月22日犯前案竊取肖楠木為警當場查
    獲後，竟不知悔改，又於109年2月間再犯後案收受他人所竊
    取之肖楠木等贓物而於109年2月3日為警查獲，2案犯罪時間
    相距不到5個月，贓物均為森林主產物之臺灣肖楠貴重木，
    嚴重破壞國家森林資源，助長竊林歪風，罪質類似，顯未能
    從前案緩刑宣告記取教訓，足見抗告人對於刑事處遇之反應
    能力薄弱，而有一再犯相類似犯罪之惡性，是認前揭宣告之
    緩刑已難收預期效果，而有執行刑罰之必要，檢察官聲請撤
    銷緩刑之宣告，原審認為有理由，應予准許，裁定抗告人之
    緩刑宣告撤銷等語。
三、抗告意旨略以：抗告人因違反森林法案經臺灣新北地方法院
    判處有期徒刑1年2月（併科罰金117萬9,730元），且緩刑4
    年，於109年4月29日確定在案，如今檢察官因其另於109年2
    月犯違反森林法之收受贓物案，而聲請撤銷緩刑，該案是在
    緩刑前所犯，不是緩刑後所犯，並無再犯可能，其難以信服
    等語。
四、按受緩刑之宣告，在緩刑前因故意犯他罪，而在緩刑期內受
    6月以下有期徒刑、拘役或罰金之宣告確定者，足認原宣告
    之緩刑難收其預期效果，而有執行刑罰之必要者，得撤銷其
    宣告，刑法第75條之1第1項第1款定有明文。蓋緩刑制度之
    本旨，乃在鼓勵惡性較輕之犯罪行為人或偶發犯、初犯得適
    時改過，以促其遷善，復歸社會正途；惟宣告緩刑時，關於
    緩刑得否收效之資訊未必充足，俟經宣告緩刑「後」，倘另
    有具體事證，足認受宣告者並不因此有改過遷善之意，即不
    宜給予緩刑之寬典，此時則另以撤銷緩刑宣告之制度，以資
    因應。又緩刑宣告是否撤銷，除須符合刑法第75條之1第1項
    各款之要件外，本條並採裁量撤銷主義，賦予法院撤銷與否
    之權限，特於第1項規定實質要件為「足認原宣告之緩刑難
    收其預期效果，而有執行刑罰之必要」，供作審認之標準。
    亦即於上揭「得」撤銷緩刑之情形，法官應依職權本於合目
    的性之裁量，妥適審酌受刑人所犯前後數罪間，關於法益侵
    害之性質、再犯之原因、違反法規範之情節是否重大、受刑
    人主觀犯意所顯現之惡性及其反社會性等情，是否已使前案
    原為促使惡性輕微之被告或偶發犯、初犯改過自新而宣告之
    緩刑，已難收其預期之效果，而確有執行刑罰之必要，並就
    具體個案情形，衡酌原宣告之緩刑是否難收其預期之效果，
    而確有執行刑罰之必要，資以決定該緩刑宣告是否應予撤銷
    。
五、經查：
  ㈠抗告人因犯前案，經臺灣新北地方檢察署檢察官以108年度偵
    字第30032號提起公訴，並於109年1月8日繫屬於原審法院，
    且嗣經原審法院判處有期徒刑1年2月，緩刑4年，並於109年
    4月29日確定在案；而抗告人於前案緩刑前之109年2月間故
    意犯後案，由原審法院判處有期徒刑6月、併科罰金30萬元
    ，於110年9月29日確定，嗣檢察官於111年1月24日向原審法
    院聲請撤銷抗告人前案之緩刑宣告，此有上開前案、後案刑
    事判決、本院被告前案紀錄表及臺灣新北地方檢察署111年1
    月24日新北檢錫火111執聲143字第1119008421號函上之原審
    法院收狀戳章存卷可憑（見臺灣新北地方檢察署111年度執
    聲字第143號卷第3至13頁；原審卷第5頁；本院卷第16、19
    頁）。是抗告人確有於緩刑前故意犯他罪，在緩刑期內受得
    易科罰金之有期徒刑宣告確定，且檢察官於判決確定後6個
    月內為撤銷緩刑宣告之聲請，合於刑法第75條之1第1項第1
    款、第2項及第75條第2項之規定；惟揆諸前揭說明，本件仍
    應審酌抗告人有無「足認原宣告之緩刑難收預期效果，而有
    執行刑罰之必要」之情形，以決定是否撤銷其緩刑。
  ㈡查抗告人所犯前案係共同犯森林法第52條第3項、第1項第1款
    、第4款之竊取森林主產物貴重木罪，後案則係犯森林法第5
    0條第1項之收受贓物罪，經核兩者犯罪行為之罪名、手段固
    不相同，然同屬違反森林法之犯罪，觀之法益侵害性質、再
    犯原因，其目的均係貪圖國有保安林地內肖楠貴重木資源之
    非法利益，造成珍貴森林資源難在短期內回復，嚴重損害國
    家森林資源及林木保育成果，並加重林務機關維護國有保安
    林之困難等，抗告人前、後案侵害法益，核屬類同；再者，
    觀之抗告人涉嫌違反森林法之犯行，除上開後案為緩刑前所
    犯而在緩刑後6月內經法院判處罪刑確定外，其更於前案109
    年1月8日繫屬原審法院審理期間，另於「109年2至3月間」
    、「109年9月19日」犯加重竊取森林主產物罪，業經本院於
    111年5月25日以111年度上訴字第239號判決分別判處有期徒
    刑1年6月、1年2月，並定應執行有期徒刑2年、併科罰金350
    萬元（尚未確定）等情，有該刑事判決及本院被告前案紀錄
    表在卷可稽，其中「109年9月19日」犯行更是於前案宣告緩
    刑確定後所為，可見抗告人在前案確定前、後即有一再犯同
    類犯罪之習性。本院衡諸前案法院宣告緩刑之美意，本係考
    量抗告人未曾因故意犯罪受有期徒刑以上刑之宣告，經過前
    案之偵查、審理程序以及刑罰之宣告後，理當知所警惕，謹
    慎注意自己之行為，並期許抗告人學得尊重自己及他人，使
    其能深知警惕，避免再度犯罪、促知所自新，然其卻完全未
    因前案經起訴、繫屬原審法院審理程序而心生警惕，猶一再
    為與森林主產物貴重木相關等犯行，除後案經法院論罪科刑
    確定在案，另有前述涉違反森林法案件經本院判處罪刑，顯
    見抗告人法治觀念薄弱，於前案遭查獲後並未因受刑事追訴
    及緩刑宣告而有所警惕，亦未於犯後深思己非，有所悔悟知
    所節制，自難謂係一時失慮，偶罹刑典，亦足徵前案緩刑之
    寬典，並不足以使抗告人反省其前案所為侵害國家森林資源
    保育及財產管領等權益之舉止，因認上開緩刑宣告實難收其
    預期效果，而有執行刑罰之必要。原裁定就如何認定前案宣
    告之緩刑已難收預期效果，有執行刑罰之必要，經裁量後撤
    銷抗告人前案緩刑之宣告，業已詳敘所憑認定之理由，揆諸
    前揭說明，合於刑法第75條之1第1項第1款所定之目的性裁
    量，經核尚無違法或不當。
  ㈢綜上，抗告人於前案緩刑前故意再犯後案，而在緩刑期內受6
    月以下有期徒刑之宣告確定，且確已足認原宣告之緩刑難收
    其預期效果，而有執行刑罰之必要，合於刑法第75條之1第1
    項第1款規定得撤銷其緩刑宣告之要件。從而，原審依檢察
    官之聲請，撤銷抗告人前案緩刑之宣告，並無不合。抗告意
    旨所執前詞提起抗告，為無理由，應予駁回。
據上論斷，應依刑事訴訟法第412條，裁定如主文。
中　　華　　民　　國　　111 　年　　8 　　月　　12　　日
                  刑事第十五庭  審判長法  官  陳芃宇
                                      法  官  陳勇松
                                      法  官  陳俞伶
以上正本證明與原本無異。
不得再抗告。
                                      書記官  朱家麒
中　　華　　民　　國　　111 　年　　8 　　月　　15　　日